臺灣高等法院刑事判決
                                   108年度上訴字第3735號
上  訴  人
即  被  告  高銘豐
上列上訴人即被告因毒品危害防制條例案件，不服臺灣新北地方
法院108年度審訴字第807號，中華民國108年8月15日第一審判決
（起訴案號：臺灣新北地方檢察署108年度毒偵字第5號），提起
上訴，本院判決如下：
    主  文
上訴駁回。
    事  實
一、高銘豐前因施用毒品案件，經原審法院以104年度審訴字第3
    20號判處有期徒刑11月確定，上訴後經本院以104年度上訴
    字第1547號判決上訴駁回確定，於民國105年8月15日縮刑期
    滿執行完畢。詎仍不知悔改，基於施用第一級毒品之犯意，
    於107年12月5日，在新北市○○區○○路000巷00號住處內，以
    針筒注射方式（原審誤載為捲菸方式，應予更正，詳後述）
    ，施用第一級毒品海洛因1次。嗣於107年12月6日11時45分
    許，在新北市○○市○○路000號前，因形跡可疑為警盤查，即
    將第一級毒品海洛因1包（驗餘淨重0.0037公克）丟擲在地
    ，旋為警發現，併同其交付之注射針筒1支查扣之，並經其
    同意採集尿液送驗，結果呈嗎啡陽性反應。
二、案經臺北市政府警察局中正第一分局報請臺灣新北地方檢察
    署檢察官偵查起訴。
    理  由
壹、證據能力：
一、按刑事訴訟法第88條：「現行犯，不問何人得逕行逮捕之。
    犯罪在實施中或實施後即時發覺者，為現行犯。有左列情形
    之一者，以現行犯論：被追呼為犯罪人者。因持有兇器、
    贓物或其他物件、或於身體、衣服等處露有犯罪痕跡，顯可
    疑為犯罪人者」。又按現行犯或準現行犯之逮捕，只要有相
    當理由相信被逮捕人為現行犯或準現行犯，即得合法逮捕，
    相當理由不要求百分之百確信，執法者依當時事實及情況，
    客觀形成相當的相信，認為被逮捕人為現行犯或準現行犯，
    應認為即成立相當理由。再按刑事訴訟法第205條之2規定，
    檢察事務官、司法警察官或司法警察因調查犯罪情形及蒐集
    證據之必要，對於經拘提或逮捕到案之犯罪嫌疑人或被告，
    得違反犯罪嫌疑人或被告之意思，採取其指紋、掌紋、腳印
    ，予以照相、測量身高或類似之行為；有相當理由認為採取
    毛髮、唾液、尿液、聲調或吐氣得作為犯罪之證據時，並得
    採取之。又司法警察官、司法警察知有犯罪嫌疑者，應即開
    始調查，且實施前項調查有必要時，得為即時之勘察，刑事
    訴訟法第230條、第231條分別定有明文。是司法警察知有施
    用毒品之犯罪嫌疑者，應對該嫌疑人為調查，而實施調查有
    必要，並有相當理由認為採取尿液得作為犯罪之證據時，對
    於經拘提或逮捕到案之犯罪嫌疑人，固得違反其意思，採取
    其尿液；至司法警察對於非拘提或逮捕到案而有施用毒品之
    犯罪嫌疑人，認有調查之必要，且有相當理由認為採取尿液
    得作為犯罪之證據時，如經該嫌疑人同意接受採尿，尚無明
    顯干預、侵害其身體之情形，應認司法警察得對該嫌疑人實
    施採尿之勘察程序。經查：上訴人即被告高銘豐（下稱被告
    ）於警詢時供稱：伊於107年12月6日11時45分許，在新北市
    ○○市○○路000號前，因形跡可疑為警盤查時，一時心慌就將
    海洛因1小包丟在地上，警員問伊這是什麼，伊就跟警員說
    是海洛因，伊也把身上注射針筒1支交給警員查扣等語（見
    偵查卷第12頁反面），是警員依當時情況，客觀形成相當之
    確信即被告為施用及持有第一級毒品現行犯，當場逮捕，自
    屬合法。又員警因有合理懷疑被告為施用毒品之犯罪嫌疑人
    ，經合法逮捕被告後將被告帶回警局製作筆錄，因實施調查
    而有必要、有相當理由認為採取尿液得作為犯罪之證據時，
    對於經拘提或逮捕到案之被告，自得違反其意思採取其尿液
    ，故員警對被告逮捕及採集尿液之程序，均無瑕疵，是被告
    上訴意旨指稱警員未經同意搜索云云，均非可採。
二、又按刑事訴訟法第159條第1項固規定，被告以外之人於審判
    外之言詞或書面陳述，除法律有規定者外，不得作為證據。
    惟同法第159條之5亦明定：「被告以外之人於審判外之陳述
    ，雖不符前4條之規定，而經當事人於審判程序同意作為證
    據，法院審酌該言詞陳述或書面陳述作成時之情況，認為適
    當者，亦得為證據」、「當事人、代理人或辯護人於法院調
    查證據時，知有刑事訴訟法第159條第1項不得為證據之情形
    ，而未於言詞辯論終結前聲明異議者，視為有前項之同意」
    ，其立法意旨在基於證據資料愈豐富，愈有助於真實發現之
    理念，酌採當事人進行主義之證據處分權原則，並強化言詞
    辯論主義，透過當事人等到庭所為之法庭活動，在使訴訟程
    式順暢進行之要求下，承認傳聞證據於一定條件內，得具證
    據適格，屬於傳聞法則之一環，基本原理在於保障被告之訴
    訟防禦反對詰問權。是若被告對於證據之真正、確實，根本
    不加反對，完全認同者，即無特加保障之必要，不生所謂剝
    奪反對詰問權之問題（最高法院102年度台上字第30 9號判
    決意旨參照）。又當事人、代理人或辯護人於調查證據時，
    知有刑事訴訟法第159條第1項不得為證據之情形，卻表示「
    對於證據調查無異議」、「沒有意見」等意思，而未於言詞
    辯論終結前聲明異議者，應視為已有將該等傳聞證據採為證
    據之同意（最高法院93年度台上字第3533號、94年度台上字
    第2976號判決意旨參照）。經查，本判決下列所引各項供述
    證據，除搜索程序外，被告於原審審理中均表示沒有意見（
    見原審卷第95頁），並經本院於最後審理期日逐一提示並告
    以要旨，檢察官就此部分證據之證據能力亦未聲明異議（見
    本院卷第94至95頁），本院審酌各該證據作成時之情況，並
    無違法不當或證明力明顯過低之瑕疵，認以之作為證據應屬
    適當，依刑事訴訟法第159條之5規定，俱有證據能力。
三、至其餘憑以認定被告犯罪事實之本判決下列所引各項非供述
    證據，查無違反法定程序取得之情，依同法第158條之4規定
    反面解釋，俱有證據能力。
貳、實體部分：
一、被告經合法傳喚未到庭應訊，惟上開事實，業經被告於原審
    審理時坦承不諱（見原審卷第87頁、第94頁），且被告為警
    採集之尿液，經送驗結果呈嗎啡陽性反應，有台灣尖端先進
    生技醫藥股份有限公司107年12月25日出具之濫用藥物檢驗
    報告及臺北市政府警察局偵辦毒品案件尿液檢體委驗單（檢
    體編號：115045）在卷可按（見偵查卷第24頁、第41頁），
    又扣案之白色粉末1包，經送交通部民用航空局航空醫務中
    心鑑定結果含海洛因成分，含袋毛重0.257公克，淨重0.004
    公克（驗餘淨重0.0037公克），有交通部民用航空局航空醫
    務中心107年12月22日航藥鑑字第0000000號毒品鑑定書份在
    卷可稽（見偵查卷第42頁）。並有海洛因1包及注射針筒1支
    扣案可資佐證。本案事證明確，被告施用第一級毒品海洛因
    之犯行，洵堪認定，均應依法論科。又被告雖於原審中陳稱
    ：本案伊係以捲菸方式施用云云（見原審卷第94頁），然其
    於警詢及偵查中均稱：伊最後一次施用海洛因係以針筒注射
    方式施用等語（見偵查卷第13、38頁），且其被告為警查獲
    時亦當場扣得注射針筒1支，堪認被告於距離案發時間較近
    之警詢及偵查時所述施用方式較為可採，附此敘明。
二、論罪科刑：
  ㈠核被告所為，係犯毒品危害防制條例第10條第1 項之施用第
    一級毒品罪。其持有第一級毒品海洛因之低度行為，為施用
    之高度行為所吸收，不另論罪。
  ㈡又刑法第47條第1 項規定：「受徒刑之執行完畢，或一部之
    執行而赦免後，5 年以內故意再犯有期徒刑以上之罪者，為
    累犯，加重本刑至二分之一。」有關累犯加重本刑部分，不
    分情節，一律加重最低本刑，於不符合刑法第59條所定要件
    的情形下，產生行為人所受的刑罰超過其所應負擔罪責的個
    案，不符憲法罪刑相當原則，牴觸憲法第23條比例原則。於
    此範圍內，有關機關應自本解釋公布之日起2 年內，依本解
    釋意旨修正之。於修正前為避免發生上述罪刑不相當的情形
    ，法院就該個案應依本解釋意旨，裁量是否加重最低本刑（
    司法院釋字第775 號解釋意旨參照）。被告有如犯罪事實欄
    一所載之論罪科刑及執行完畢之記錄，有本院被告前案紀錄
    表在卷可佐。被告受有期徒刑執行完畢後，5 年以內故意再
    犯本件有期徒刑以上之罪，為累犯。審酌被告前已多次因施
    用毒品案件經法院判處罪刑確定，猶再犯本案，顯見所量處
    之刑度不足以促其戒毒，亦未因偵、審及徒刑入監執行之程
    序與體驗，而產生警惕作用，出監返回社會後，未能因此自
    我約束及控管行為，不再吸毒犯罪，足認被告守法觀念淡薄
    ，有反覆犯罪之主觀惡性，且先前多次犯罪之徒刑執行，均
    無使其決心戒除施用毒品犯罪之成效，其對於刑罰之反應力
    顯然薄弱，應依刑法第47條第1 項之規定加重其刑。
三、原審本於同上見解，認被告罪證明確，適用毒品危害防制條
    例第10條第1項、第18條第1項前段，刑法第11條、第47條第
    1項、第38條第2項等規定，並爰審酌被告施用毒品係自戕身
    心，對於他人法益尚無具體危害，兼衡其犯罪動機、目的、
    手段、犯後態度等一切情狀，量處有期徒刑9月，並說明：
    扣案之第一級毒品海洛因1包（驗餘淨重0.0037公克），應
    依毒品危害防制條例第18條第1項前段之規定，不問屬於犯
    罪行為人與否，沒收銷燬之；至盛裝前開毒品之包裝袋，因
    包覆毒品，其上顯留有該毒品之殘渣，無論依何種方式均難
    與之析離，爰連同該包裝袋併予宣告沒收銷燬之，至扣案之
    注射針筒1支，為被告所有供本件犯罪所用之物，業據其供
    明在卷，爰依刑法第38條第2項之規定，宣告沒收之，其認
    事用法尚無不合，量刑亦屬妥適（原判決雖有誤載情形，然
    經本院更正如前，且於判決結果無影響，故不予撤銷，原判
    決仍予維持）。被告上訴意旨略以：被告回家途中，欲至西
    藥房買針筒，不料遭警員盤查，警員雖有表明身分，然警員
    在被告未了解狀況下，就將被告過肩摔，更未經被告同意搜
    索被告，並拿出海洛因1包，請給予被告重生的機會，且入
    監執行無法幫助戒毒，治療才能幫助施用毒品者云云，惟被
    告於警詢時已供稱：伊為警盤查時，一時心慌就將海洛因1
    小包丟在地上，警員問伊這是什麼，伊就說是海洛因等語（
    見偵查卷第12頁反面），並簽立自願受搜索同意書（見偵查
    卷第22頁），且被告業於偵查中自承：本案逮捕及採尿過程
    均合法等語（見偵查卷第38頁），是被告於上訴理由時稱警
    員未經被告同意搜索被告，並拿出海洛因1包云云，不足採
    信；又按量刑輕重係屬事實審法院得依職權自由裁量之事項
    ，苟已斟酌刑法第57 條各款所列情狀而未逾越法定刑度，
    不得遽指為違法（最高法院72年度台上字第6696號判例參照
    ）。本件原審判決既已經詳細審酌量刑之一切情狀，予以綜
    合考量，並在法定刑內科處其刑，並說明論罪科刑之各項法
    律依據，被告上訴意旨，要係就原審依職權為證據取捨及心
    證形成之事項，反覆爭執，或置原判決前開論述於不顧，任
    意指摘原審量刑過重，上訴請求從輕量刑均為無理由，其上
    訴應予駁回。
四、被告經合法傳喚，無正當理由不到庭，爰不待其陳述，為一
    造辯論判決。
據上論斷，應依刑事訴訟法第368條、第371條，判決如主文。
本案經檢察官林承翰提起公訴，檢察官黃騰耀到庭執行職務。
中    華    民    國   109    年     1    月    21    日
                  刑事第九庭    審判長法  官  潘翠雪
                                      法  官  葉力旗
                                      法  官  陳俞婷
以上正本證明與原本無異。
如不服本判決，應於收受送達後20日內向本院提出上訴書狀，其
未敘述上訴之理由者並得於提起上訴後20日內向本院補提理由書
（均須按他造當事人之人數附繕本）「切勿逕送上級法院」。
                                      書記官  陳麗津
中    華    民    國    109   年    1     月    22    日
附錄：本案論罪科刑法條全文
毒品危害防制條例第10條
施用第一級毒品者，處 6 月以上 5 年以下有期徒刑。
施用第二級毒品者，處 3 年以下有期徒刑。